臺灣高等法院高雄分院刑事裁定
111年度抗字第64號
抗  告  人  
即聲 請 人  蔡政璜



受提 審 人  蔡王閃  （年籍詳卷）
上列抗告人因聲請提審案件，不服臺灣高雄地方法院中華民國11
1年2月18日裁定(111年度提字第10號)，提起抗告，本院裁定如
下：
    主  文
抗告駁回。
    理  由
一、抗告意旨詳附件「刑事提審抗告狀」所載。
二、按人民被法院以外之任何機關逮捕、拘禁時，其本人或他人
    得向逮捕、拘禁地之地方法院聲請提審。但其他法律規定得
    聲請即時由法院審查者，依其規定。受聲請法院，於繫屬後
    24小時內，應向逮捕、拘禁之機關發提審票，並即通知該機
    關之直接上級機關。但有「無逮捕、拘禁之事實」者，得以
    裁定駁回之。提審法第1 條、第5 條第1 項但書第6款分別
    定有明文。另依司法院釋字第392號解釋理由所示，所謂「
    逮捕」，係指以強制力將人之身體自由予以拘束，而「拘禁
    」則指拘束人身之自由使其難於脫離一定空間，均屬剝奪人
    身自由態樣之一種，至於是否以拘禁或其他名義則不論。因
    此，是否適用提審法，應係視實際是否有剝奪人身行動自由
    而定。又按老人因配偶、直系血親卑親屬或依契約負照顧義
    務之人有疏忽、虐待、遺棄或其他情事，致其生命、身體、
    健康或自由發生危難者，直轄市、縣（市）主管機關得依老
    人之申請或依職權予以適當保護及安置，老人福利法第41條
    第1項亦有規定。
三、經查：
㈠、抗告人蔡政璜係受提審人蔡王閃之子，而受提審人係民國（
    下同）27年生，係屬老人福利法第2條規定之年滿65歲以上
    老人。而高雄市政府社會局於110年1月24日至1月27日接獲
    多筆關於受提審人之老人保護通報，調查結果得知抗告人之
    住處於111年1月21日遭強制執行，抗告人係受提審人之監護
    人，但未積極於強制執行前妥適規劃受提審人之照護事宜，
    現場書記官擔心受提審人身體不適，故通知119救護人員將
    受提審人送至阮綜合醫院檢查治療，該院醫師為診療受提審
    人，開立抽血檢查，惟抗告人簽署拒絕抽血、X光檢查切結
    書，且自111年1月21日23時30分至翌日上午9時15分許，將
    受提審人獨自留置該院急診觀察區，經護理人員多次致電請
    其至院處理遭拒，抗告人於111年1月22日至同月28日亦將受
    提審人留置於醫院急診室，夜間無法有效聯繫，致受提審人
    身旁無人照顧，且無人餵食食物及水，經醫院通報高雄市政
    府社會局派人到場處理、評估，受提審人向社會局人員表示
    其整天都沒有吃飯進食、肚子很餓，於111年1月28日16時10
    分許同意由社會局協助安置、提供適當保護措施等情，有高
    雄市政府警察局苓雅分局成功路派出所員警工作紀錄簿、職
    務報告及報案紀錄單在卷可參，另經本院調取本院111年度
    抗字第39號案卷核閱無誤（參見該案所附高雄市政府社會局
    處理蔡王閃老人保護緊急安置說明、護理紀錄及相關錄音錄
    影光碟等資料），此部分事實，堪以認定。
㈡、再者，老人福利法第41條第1項之規定，係針對老人生命、身
    體、健康或自由發生危難者，予以適當保護及安置。另據高
    雄市政府社會局委託辦理老人保護個案緊急短期安置服務合
    約書，高雄市政府社會局依老人福利法第41條第1項規定，
    對老人為適當保護及安置時，係委託老人福利機構等辦理緊
    急短期安置服務。該機構須視個案不同之身心健康條件，提
    供應有之基本生活照護服務，至少須提供生活服務（含膳食
    、居住環境整理、個人身體照顧、聯繫親友、被服洗滌等日
    常生活事項或其他福利服務）、休閒服務（含書報、雜誌、
    電視、音樂、慶生會、文康活動、戶外活動、其他有益身心
    健康之活動）及專業服務（第4條）。除非個案有傷害自己
    或他人之行為；或常有跌倒情事，而有安全顧慮之虞，經勸
    阻、疏導無法制止，且無其他替代照顧措施者，經評估有約
    束之必要，方得使用適當約束物品（第6條）。此有高雄市
    政府社會局111年2月22日高市○○區○○00000000000號函附資
    料可參（參見本院111年度抗字第39號案卷）。可知老人於
    安置機構內係接受生活照護服務，原則上可自由活動，身體
    或行動自由不受約束，甚且可外出參與戶外活動，從事有益
    身心之活動，難認有遭受剝奪人身行動自由；又縱使該老人
    須依安置機構規定作息，該機構設有門禁管制，亦僅係為避
    免老人有安全顧慮之虞，該老人人身行動自由只有被限制而
    非被拘束。易言之，高雄市政府社會局依老人福利法第41條
    第1項規定，對受提審人為適當保護及安置，受提審人並無
    遭受被剝奪人身行動自由，應非屬逮捕、拘禁，自無依法核
    發提審票之必要。
四、綜上所述，本件受提審人既無遭逮捕、拘禁之事實，原審依
    提審法第5條第1項但書第6款規定駁回抗告人之聲請，核與
    法律規定相符。從而，抗告人之抗告（詳抗告狀），為無理
    由，應予駁回。
據上論結，應依提審法第10條第2項前段，裁定如主文
中　　華　　民　　國　　111 　年　　3 　　月　　11　　日
                  刑事第五庭    審判長法  官  簡志瑩
                                      法  官  陳美燕
                                      法  官  唐照明
以上正本證明與原本無異。
不得再抗告。　　　　
中　　華　　民　　國　　111 　年　　3 　　月　　11　　日
                                      書記官  梁雅華